臺灣桃園地方法院刑事判決　　　　　　　 96年度訴字第513號
公　訴　人　台灣桃園地方法院檢察署檢察官
被　　　告　甲○○
　　　　　　　　　　（現另案在台灣桃園監獄執行中）
上列被告因違反毒品危害防制條例案件，經檢察官提起公訴（95
年度毒偵字第5602號），本院合議庭裁定改依簡式審判程序，茲
判決如下：
    主  文
甲○○施用第二級毒品，累犯，處有期徒刑肆月。又施用第一級
毒品，累犯，處有期徒刑捌月。又施用第一級毒品，累犯，處有
期徒刑捌月。又施用第二級毒品，累犯，處有期徒刑肆月。應執
行有期徒刑壹年捌月。
    事  實
一、甲○○前於民國87年間因施用毒品案件，經台灣高等法院裁
    定送觀察、勒戒，因認有繼續施用傾向，經該院裁定令入戒
    治處所施以強制戒治，其後再經該院裁定停止戒治，所餘戒
    治期間付保護管束，於87年12月8 日出戒治處所，於88年7
    月23日執行完畢，並經該院於88年8 月6 日以87年度上易字
    第3353號判決免刑確定；於91年間復因施用毒品案件，經檢
    察官聲請強制戒治並提起公訴，強制戒治部分，經台灣板橋
    地方法院以91年度毒聲字第3906號裁定令入戒治處所施以強
    制戒治，嗣93年1 月9 日因毒品危害防制條例修正而釋放，
    另起訴部分，經台灣板橋地方法院以92年度訴字第586 號判
    決判處有期徒刑8 月確定；同年間另因竊盜案件，經台灣高
    等法院以91年度上訴字第2965號判決判處有期徒刑8 月確定
    ；上開2 罪經台灣板橋地方法院以92年度聲字第1143號裁定
    應執行有期徒刑1 年2 月確定，於93年1 月9 日入監執行，
    於94年2 月28日縮刑期滿執行完畢（構成累犯）；於95年間
    因違反毒品危害防制條例案件，經本院以95年度訴字第1693
    號判決判處有期徒刑9 月確定；同年間再因贓物案件，經本
    院以95年度桃簡字第2891號判決判處拘役80日確定；上開2
    罪接續執行，於96年2 月14日入監執行，現仍在執行中。詎
    其仍不知悔改，明知海洛因、甲基安非他命分別係毒品危害
    防制條例所稱之第一級、第二級毒品，不得非法持有及施用
    ，分別基於：(一)施用第二級毒品甲基安非他命之犯意，於95
    年8 月24日中午某時，在其桃園縣龜山鄉○○村○○路202
    巷7 號住處，以吸食器施用第二級毒品甲基安非他命1 次。
    (二)施用第一級毒品海洛因之犯意，於95年8 月24日下午某時
    ，在其上址住處，將海洛因摻入香煙內施用第一級毒品海洛
    因1 次。(三)施用第一級毒品海洛因之犯意，於95年10月19日
    上午某時，在其上址住處，將海洛因摻入香煙內施用第一級
    毒品海洛因1 次。(四)施用第二級毒品甲基安非他命之犯意，
    95年10月19日上午某時，以吸食器施用第二級毒品甲基安非
    他命1 次。嗣先後於(一)95年8 月25日上午10時55分許，員警
    持本院核發之搜索票至甲○○上開住處搜索，並採集其尿液
    送驗後查獲，另扣得於本案無關號碼0000000000號SIM 卡1
    張。(二)95年10月20日中午12時許，員警在桃園縣龜山鄉○○
    ○路313 巷32號查獲案外人王文明涉有違反毒品危害防制條
    例案件犯嫌時，經警採集甲○○尿液送驗後查獲。
二、案經台北市政府警察局、桃園縣政府警察局分別移送台灣桃
    園地方法院檢察署檢察官偵查後起訴。
    理  由
一、按刑事訴訟法第273 條之1 第1 項規定除被告所犯為死刑、
    無期徒刑、最輕本刑為3 年以上有期徒刑之罪或高等法院管
    轄第一審案件者外，於審判期日前之程序進行中，被告先就
    被訴事實為有罪之陳述時，審判長得告知被告簡式審判程序
    之旨，並聽取當事人、代理人、辯護人及輔佐人之意見後，
    裁定進行簡式審判程序。經查，本件被告甲○○被訴違反毒
    品危害防制條例案，非前開不得進行簡式審判程序之案件，
    經被告於本院審理時就被訴事實為有罪之陳述，且經本院告
    知被告簡式審判程序之旨，聽取被告及檢察官之意見後，爰
    依上開刑事訴訟法第273 條之1 第1 項之規定，當庭裁定改
    依簡式審判程序審判之，合先敘明。
二、上開犯罪事實，業經被告甲○○於本院審理中均坦承不諱。
  (一)就事實欄一、(一)、(二)部分：被告於95年8 月25日為警採集尿
    液送請台灣尖端先進生技醫藥股份有限公司以酵素免疫分析
    法（EIA） 為初步檢驗，復以氣相層析質譜儀（GC/MS） 為
    確認檢驗結果，確呈安非他命、甲基安非他命、可待因、嗎
    啡均呈陽性反應（安非他命、甲基安非他命為甲基安非他命
    代謝物質；可待因、嗎啡為海洛因代謝物質），有該公司濫
    用藥物檢驗報告及台北市政府警察局偵辦毒品案件尿液檢體
    委驗單各1 紙附卷可稽（見台灣桃園地方法院檢察署95年度
    毒偵字第4789號偵查卷第15、17頁）。
  (二)就事實欄一、(三)、(四)部分：被告於95年10月20日下午5 時5
    分許為警採集尿液送請台灣檢驗科技股份有限公司以EIA 酵
    素免疫分析法為初步檢驗，復以GC/MS 氣相層析/ 質譜儀法
    為確認檢驗結果，確呈可待因、嗎啡、安非他命、甲基安非
    他命陽性反應（可待因、嗎啡為海洛因代謝物質；安非他命
    、甲基安非他命為甲基安非他命代謝物質），有該公司濫用
    藥物尿液檢驗報告及桃園縣政府警察局桃園刑警大隊被採尿
    人姓名編號對照表各1 紙附卷可稽（見台灣桃園地方法院檢
    察署95年度毒偵字第5602號偵查卷第44、28頁）。
  (三)按海洛因經注射入人體後，約百分之80於24小時內自尿中排
    出，一般而言，尿液中能否驗出嗎啡陽性與其投與量、投與
    途徑、採尿時間、個人體質及檢驗方法之靈敏度有關，國外
    曾有文獻報導注射6 毫克之海洛因鹽酸鹽，其代謝物嗎啡之
    平均可檢出時限約為26小時，另甲基安非他命經施用進入人
    體後，經人體代謝作用，約百分之70於24小時內自尿中排出
    ，約百分之90於96小時內自尿中排出，最長可能不會超過4
    日，此有行政院衛生署藥物食品檢驗局81年9 月8 日81藥檢
    壹字第8114885 號函、81年2 月8 日81藥檢壹字第001156號
    函可按。且以氣相層析質譜分析法作藥物及其代謝產物之定
    性及定量分析檢驗者，幾乎不會有偽陽性反應產生，亦即如
    尿液中未含有煙毒之反應者，即不可能產生因藥物所引起之
    偽陽性反應；此為毒品檢驗學之常規，亦為本院辦理相關違
    反毒品危害防制條例案件所知悉，是以上開檢驗結果當足以
    認定為真實而堪予採信。
  (四)又就事實欄一、(四)部分，公訴人認被告係施用第二級毒品安
    非他命。惟安非他命、甲基安非他命固同屬安非他命類之中
    樞神經興奮劑，且俗名通常互為混用，惟二者究係不同之第
    二級毒品，並以甲基安非他命為目前國內濫用最為嚴重。而
    施用甲基安非他命之代謝最先是去N-甲基（N-demethylatio
    n） 形成安非他命，而施用甲基安非他命後，在正常尿液PH
    值情況下，24小時內，有43％服用劑量以甲基安非他命原態
    排出；另施用安非他命後24小時內，有30％以安非他命原態
    排出，20％經去氨基作用及氧化作用形成苯甲酸，2 ％經反
    應形成Norephedrine（參照行政院衛生署出版「物質濫用」
    、「常見濫用藥物檢驗方法彙編」所載）。而施用安非他命
    後，其尿液不致檢出甲基安非他命陽性反應，而施用甲基安
    非他命後，其尿液可檢出甲基安非他命和其代謝物安非他命
    成分，有行政院衛生署管制藥品管理局93年11 月2日管檢字
    第0930010499號函可按。是尿液經檢驗出甲基安非他命陽性
    ，係被告施用甲基安非他命後以甲基安非他命原態排出者；
    而檢驗出安非他命陽性部分，乃施用甲基安非他命、安非他
    命均可檢驗出安非他命陽性反應。則由本件被告尿液經檢驗
    結果，呈甲基安非他命陽性反應，足以認定被告係施用甲基
    安非他命，而非安非他命，是公訴人此部分認定，尚有未洽
    ，應予更正。
  (五)按「一、施用第一、二級毒品為犯罪行為，毒品危害防制條
    例第10條定有處罰明文。故施用第一、二級毒品者，依前揭
    規定本應科以刑罰。惟基於刑事政策，對合於一定條件之施
    用者，則依同條例第20條、第23條之規定，施以觀察、勒戒
    及強制戒治之保安處分。二、毒品危害防制條例於92年7 月
    9 日修正公布，自93年1 月9 日施行，其中第20條、第23條
    將施用毒品之刑事處遇程序，區分為『初犯』及『5 年內再
    犯』、『5 年後再犯』。依其立法理由之說明：『初犯』，
    經觀察、勒戒或強制戒治後，應為不起訴處分或不付審理之
    裁定；經觀察、勒戒或強制戒治執行完畢釋放後，『五年內
    再犯』者，因其再犯率甚高，原實施之觀察、勒戒及強制戒
    治既已無法收其實效，爰依法追訴或裁定交付審理。至於經
    觀察、勒戒或強制戒治執行完畢釋放後，『5 年後再犯』者
    ，前所實施之觀察、勒戒或強制戒治已足以遮斷其施用毒品
    之毒癮，為期自新及協助其斷除毒癮，仍適用『初犯』規定
    ，先經觀察、勒戒或強制戒治之程序。從而依修正後之規定
    ，僅限於『初犯』及『5 年後再犯』2 種情形，始應先經觀
    察、勒戒或強制戒治程序。倘被告於5 年內已再犯，經依法
    追訴處罰，縱其第3 次（或第3 次以上）再度施用毒品之時
    間，在初犯經觀察、勒戒或強制戒治執行完畢釋放5 年以後
    ，已不合於『5 年後再犯』之規定，且因已於『5 年內再犯
    』，顯見其再犯率甚高，原實施觀察、勒戒或強制戒治，已
    無法收其實效，即應依該條例第10條處罰。」最高法院95年
    第7 次刑事庭會議決議參照。經查，被告前於87年間因施用
    毒品案件，經台灣高等法院裁定送觀察、勒戒，因認有繼續
    施用傾向，經該院裁定令入戒治處所施以強制戒治，其後再
    經該院裁定停止戒治，所餘戒治期間付保護管束，於87年12
    月8 日出戒治處所，於88年7 月23日執行完畢，並經該院於
    88年8 月6 日以87年度上易字第3353號判決免刑確定；於91
    年間復因施用毒品案件，經檢察官聲請強制戒治並提起公訴
    ，強制戒治部分，經台灣板橋地方法院以91年度毒聲字第39
    06號裁定令入戒治處所施以強制戒治，嗣93年1 月9 日因毒
    品危害防制條例修正而釋放，另起訴部分，經台灣板橋地方
    法院以92年度訴字第586 號判決判處有期徒刑8 月確定，有
    臺灣桃園地方法院檢察署刑案資料查註紀錄表、全國施用毒
    品案件紀錄表、受觀察勒戒人毒品及前科紀錄簡列表及臺灣
    高等法院被告前案紀錄表在卷可稽。本件被告既於88年7 月
    23日強制戒治執行完畢，且台灣高等法院於88年8 月6 日以
    87年度上易字第3353號判決免刑確定後，曾於「5 年內再犯
    」，縱其於本件施用毒品之時間（第3 次）在初犯釋放5 年
    以後，仍與「5 年後再犯」之情形有別，自不得認有再經觀
    察、勒戒等程序之必要，即應逕行追訴處罰。
  (六)綜上所述，本件事證明確，應依法論科。
三、核被告就事實欄一、(二)、(三)所為，均係犯毒品危害防制條例
    第10條第1 項之施用第一級毒品罪；就事實欄一、(一)、(四)所
    為，均係犯毒品危害防制條例第10條第2 項之施用第二級毒
    品罪。其非法持有海洛因、甲基安非他命之低度行為，為其
    非法施用之高度行為所吸收，不另論罪。按「刑法上集合犯
    ，係指行為之本質上，具有反覆、延續實行複次作為之特徵
    ，經立法特別歸類，使成獨立之犯罪構成要件行為態樣，故
    雖有複次作為，仍祇成立一罪。又所稱接續犯，係指數個在
    同時同地或密切接近之時地，侵害同一法益之行為，因各舉
    動之獨立性極為薄弱，社會通念認為無法強行分開，乃將之
    包括視為一個行為之接續進行，給予單純一罪之刑法評價。
    此種實質上一罪之集合犯及接續犯，與裁判上一罪之連續犯
    ，其相異者，係在於連續犯侵害同一法益之數行為，各具獨
    立性，客觀上並認為其間存有時間上之差距，乃認係出於一
    個概括之犯意，為期訴訟經濟，擬制為一罪。95年7 月1 日
    起施行之修正刑法，已將連續犯及其性質類似之常業犯規定
    悉予刪除，考其立法旨趣，係因對於多次原可獨立評價之行
    為，僅論以一罪，不無鼓勵犯罪之嫌，亦與國民對於法律之
    感情相悖。是就集合犯及接續犯之觀念，於判斷時，自不能
    無限擴張，除仍應受社會通念之支配外，尤應注意其公平性
    、合理性，使與經驗法則、論理法則及比例原則等一般法律
    適用之原理原則相適合，否則即與上揭修法精神不符。」最
    高法院著有96年度台上字第787 號判決意旨參照。查「施用
    毒品罪，在修正刑法於95年7 月1 日施行前，無論實務與理
    論，一向認為施用完畢，其犯罪即屬成立，基於概括犯意，
    多次施用同級毒品，認係成立連續犯，從無依接續犯或常習
    犯、集合犯所謂包括一罪論處之例，則95年7 月1 日起刑法
    連續犯規定刪除後，多次施用同級毒品，自應併合處罰。」
    最高法院著有96年度台上字第1195號判決意旨參照（另如最
    高法院96年度台上字第814 號判決係該案被告上訴主張其多
    次施用第一級毒品海洛因之犯行，有集合犯實質上一罪關係
    云云，而經最高法院駁回上訴）。又參酌行政院衛生署管制
    藥品管理局92年1 月28日管檢字第113371號函示：一般而言
    約經7 至10天海洛因之戒斷症狀會漸緩和，若經2 至3 個月
    未曾吸食，戒斷症狀應不再發生，惟吸食海洛因者不論在生
    理或心理上都會對海洛因產生強烈的渴求與依賴，即使長期
    停止使用，往往因為心理上的渴藥性而再度吸食等語；另該
    局93年12月22日管宣字第0930012251號函示：長期使用海洛
    因會產生耐藥性及心理、生理依賴性，即需增加劑量才可達
    到主觀上相同效果，一旦停止使用，除產生戒斷反應外，心
    理的渴藥性是吸毒者最難克服的問題；又所謂心理依賴性是
    對自己個人已習慣事情的一種需要或渴求，成癮者在戒毒成
    功若回到以往吸毒的場所，或遇到以往共同吸毒的朋友，則
    雖對嗎啡類藥物已無生理依賴性，仍很容易再度使用，此為
    心理依賴性所造成等語，足見在一定時間停止施用海洛因後
    ，戒斷症狀即可不再發生，故施用海洛因者亦多僅係因心理
    上之因素而再度使用，顯見施用毒品本質上並無具有反覆、
    延續實行之特徵，且施用毒品罪之構成要件並無預定行為人
    須反覆實施數個同種類行為始能成立該罪。參諸被告被告於
    本院審理時供稱：「我都是一次把所購買的量施用完畢。我
    每次都買1000元，海洛因跟安非他命各500 元。我都是買一
    次施用的量。」、「（既然多次因施用毒品為警查獲，為何
    一再施用？）因為心情不好。而且旁邊的朋友都有在用，我
    自己受朋友的誘惑，所以也施用。」、「（是否一直持續施
    用？）沒有，偶爾用。」等語（見本院96年3 月15日審判筆
    錄第4 、5 頁），顯見被告係因心情低落及受他人誘惑方施
    用毒品，且每次購買毒品僅係買1 次施用的量，並1 次把所
    購買的量施用完畢，而其自陳僅偶爾施用毒品，主觀上已非
    出於單一犯意，又參酌被告本件2 次施用第一級毒品海洛因
    及2 次施用第二級毒品甲基安非他命之時間，間隔近2 月，
    時間上並非接續，亦與接續犯要件不合，自難認具有包括一
    罪之關係，一併敘明。被告所犯上開4 罪間，犯意各別，罪
    名有異，應予分論併罰。又被告前曾於91年間因違反毒品危
    害防制條例案件，經台灣板橋地方法院以92年度訴字第586
    號判決判處有期徒刑8 月確定；同年間另因竊盜案件，經台
    灣高等法院以91年度上訴字第2965號判決判處有期徒刑8 月
    確定；上開2 罪經台灣板橋地方法院以92年度聲字第1143號
    裁定應執行有期徒刑1 年2 月確定，於93年1 月9 日入監執
    行，於94年2 月28日縮刑期滿執行完畢，有台灣桃園地方法
    院檢察署刑案資料查註紀錄表、台灣高等法院被告前案紀錄
    表在卷為憑，其前受有期徒刑之執行完畢，於5 年以內故意
    再犯本件有期徒刑以上之各罪，均為累犯，應依刑法第47條
    第1 項規定，各加重其刑。爰審酌被告施用毒品，戕害自身
    身心，前已經觀察、勒戒、強制戒治及判處有期徒刑，仍無
    戒除毒癮之決心，惟犯罪後尚能坦承犯行，及其犯罪動機、
    手段等一切情狀，分別量處如主文所示之刑，並定其應執行
    之刑，以資懲儆。至扣案號碼0000000000號SI M卡1 張，與
    本件被告施用毒品犯行無直接關連，爰不宣告沒收。
據上論斷，應依刑事訴訟法第273 條之1 第1 項、第299 條第1
項前段，毒品危害防制條例第10條第1 項、第2 項、刑法第11條
前段、第47條第1 項、第51條第5 款，判決如主文。
本案經檢察官嵇珮晶到庭執行職務。
中　　華　　民　　國　　96　　年　　3　　月　　29　　日
                  刑事第二庭    法　官　鄭吉雄
以上正本證明與原本無異。
如不服本判決，應於判決送達後10日內向本院提出上訴狀（應附
繕本），上訴於臺灣高等法院。
  　　　　　　　　　　　　　　　書記官　王月香
中　　華　　民　　國　　96　　年　　4 　　月　　3 　　日
毒品危害防制條例第10條第1項
施用第一級毒品者，處 6 月以上 5 年以下有期徒刑。
施用第二級毒品者，處 3 年以下有期徒刑。
